【裁判字號】    97,台抗,10
【裁判日期】    970117
【裁判案由】    強制執行聲明異議（聲請撤銷強制執行）
【裁判全文】
最高法院民事裁定                九十七年度台抗字第一○號
再抗告人  聯鏵汽車企業有限公司
法定代理人  乙○○
再 抗告 人  華斌汽車有限公司
法定代理人  丙○○
共同代理人  林復宏律師
上列再抗告人因與相對人甲○○間強制執行聲明異議（聲請撤銷
強制執行）事件，對於中華民國九十六年九月十七日台灣高等法
院裁定（九十六年度抗字第一○七五號），提起再抗告，本院裁
定如下：
    主  文
再抗告駁回。
再抗告程序費用由再抗告人負擔。
    理  由
按執行名義為依民事訴訟法成立之和解者，除當事人外，對於訴
訟繫屬後為當事人之繼受人及為當事人或其繼受人占有請求之標
的物者，亦有效力。此觀強制執行法第四條之二第一項第一款、
第二項、第四條第一項第三款規定即明。另依同法第十四條之一
第一項、第十五條前段明定：「債務人對於債權人依第四條之二
規定聲請強制執行，如主張非執行名義效力所及者，得於強制執
行程序終結前，向執行法院對債權人提起異議之訴。」、「第三
人就執行標的物有足以排除強制執行之權利者，得於強制執行程
序終結前，向執行法院對債權人提起異議之訴。」等意旨，可知
債權人依首開規定對於執行名義效力所及之人聲請併為執行，該
債務人如主張其非執行名義效力所及之人，因非屬於法院未依執
行名義執行之範疇，債務人即應提起異議之訴以資解決，尚無以
聲明異議程序請求救濟之餘地。若第三人爭執其對執行標的物有
足以排除強制執行之權利者，係屬就執行標的物權利誰屬之實體
爭執，則應提起第三人異議之訴，亦無從經由聲明異議程序救濟
之。本件相對人（即執行債權人）甲○○執其與執行債務人戴嘉
祈間於原法院九十五年度重上字第一五一號事件所成立之和解筆
錄（下稱系爭和解筆錄）為執行名義，聲請就戴嘉祈應將「坐落
台北縣五股鄉○○○段五股坑小段七三之三○、七三之三一地號
土地上如台灣板橋地方法院（下稱板橋地院）九十四年度重訴字
第一一六號判決附圖所示Ａ、Ｂ部分之鐵皮屋（下稱系爭房地）
騰空交還之」為強制執行，並依強制執行法第四條之二第一項第
一款、第二項之規定，對系爭房屋現占有人即再抗告人聯鏵汽車
企業有限公司（下稱聯鏵公司）聲請併為強制執行。再抗告人以
系爭房屋為其所有，其於民國八十二年間即共同租用系爭土地，
目前再抗告人中之華斌汽車有限公司（下稱華斌公司）一人雖已
歇業，但房地仍由聯鏵公司占用，相對人自不得對伊強制執行為
由，聲明異議，聲請撤銷對系爭房屋之強制執行程序。經板橋地
院裁定駁回其聲請，再抗告人提起抗告後，原法院以：再抗告人
就系爭房屋所有權誰屬及占有系爭土地者之主張前後不一，且華
斌公司是否有足以排除強制執行之權利占有系爭房地，係屬實體
上之問題，應依強制執行法第十五條規定提起第三人異議之訴；
至於聯鏵公司主張其非系爭和解筆錄效力所及之人，則應依同法
第十四條之一第一項規定提起異議之訴；均非聲明異議程序所得
救濟等詞，因而認定再抗告人之抗告均無理由，乃裁定駁回其抗
告。經核於法並無違誤。再抗告意旨，猶以：伊早於系爭和解筆
錄訴訟事件繫屬前，即占有系爭房地。系爭和解筆錄效力既不及
於伊，相對人甲○○執系爭和解筆錄對伊執行，自屬未依執行名
義為之等陳詞，求予廢棄原裁定，非有理由。
據上論結，本件再抗告為無理由。依強制執行法第三十條之一，
民事訴訟法第四百九十五條之一第二項、第四百八十一條、第四
百四十九條第一項、第九十五條、第七十八條，裁定如主文。
中    華    民    國  九十七  年    一    月   十七   日
                      最高法院民事第三庭
                          審判長法官  蘇  茂  秋
                                法官  陳  碧  玉
                                法官  劉  靜  嫻
                                法官  陳  國  禎
                                法官  陳  重  瑜
      本件正本證明與原本無異
                                      書  記  官
中    華    民    國  九十七  年    一    月   三十   日
                                                 H


司法院資訊處製作；財團法人民間司法改革基金會備份。
